台灣台中地方法院民事裁定　九十三年度小抗字第四號
　　抗　告　人　乙○○○
　　訴訟代理人　賴玉瑞
　　相　對　人　甲○○
右抗告人因與相對人間損害賠償事件，對於中華民國九十三年五月二十七日本院台中
簡易庭九十三年度中小更（一）字第一號第一審裁定提起抗告，本院裁定如左：
    主　　　文
原裁定廢棄，發回本院台中簡易庭。
    理　　　由
一、抗告意旨略以：相對人無權占用抗告人所有坐落台中縣龍井鄉○○段三０三、三
    ０三－二地號二筆土地之損害賠償訴訟，業經鈞院八十八年度訴字第二七一二號
    及台灣高等法院台中分院八十八年度上易字第一七七號判決確定，並經鈞院民事
    執行處以九十一年度執字第一六二０五號強制執行（賠償至九十一年九月二十四
    日止）完畢在案。相對人雖曾於九十一年六月十七日以台中郵局第四三六號存證
    信函表示：「．．．自即日起放棄同地段三０三之二地號面積０．一七五三公頃
    內乙○○○應有面積０．一七五三公頃中之０．０五四二公頃土地之佔有使用收
    益。」但相對人只書面表示放棄，但不履行交還土地，此為相對人於前案損害賠
    償事件執行完畢，重行占有使用之侵權行為，抗告人請求相對人自前案執行完畢
    翌日（九十一年九月二十五日）起，至剷除地上物，回復原狀，交還土地之日止
    ，依土地法第一百零五條準用同法第九十七條規定，按年賠償抗告人新台幣（下
    同）二萬八千六百十七元之損害，非重複起訴。原審誤認可逕依前揭確定判決聲
    請強制執行，認抗告人復就確定判決效力所及之訴訟標的重複起訴，不合法，裁
    定駁回，其認事用法實有重大違誤，請予廢棄發回，再為審理等語。
二、按小額訴訟，原告起訴，其訴訟標的為確定判決效力所及者，法院應以裁定駁回
    之，民事訴訟法第四百三十六條之二十三、第四百三十六條第二項、第二百四十
    九條第一項第七款定有明文。查坐落台中縣龍井鄉○○段三０三之二地號土地原
    為祭祀公業賴文記所有，出租予相對人，八十四年六月二十二日相對人與該公業
    管理人賴光前協商，終止三七五耕地租約，相對人取得補償並放棄優先購買權，
    嗣於八十四年六月三十日系爭三０三之二地號土地面積０．一七五三公頃中之面
    積０．０五四二公頃土地，由該祭祀公業公開標售，由抗告人標得，相對人雖取
    得系爭三０三之二地號土地中面積０．一二一一公頃土地，作為其放棄承租權及
    優先承購權之補償，餘面積０．０五四二公頃土地即該筆土地應有部分一七五三
    分之五四二，係由抗告人以一百九十八萬六千九百七十二元標得，相對人卻仍就
    三０三之二地號土地全部予以佔用使用收益，自係妨害共有人即抗告人行使權利
    ，其逾越其應有部分而使用、收益，其所得之利益即屬不當得利，而侵害到共有
    人即抗告人之權利，抗告人請求相對人賠償其相當於租金之損害，自取得系爭土
    地所有權之日（八十五年二月三日）起，至清償日止，按年給付抗告人一萬八千
    四百二十八元，經本院八十八年訴字第二七一二號及台灣高等法院台中分院八十
    八年度上易字第一七七號判決確定，抗告人以此確定判決為執行名義，於九十一
    年五月廿一日向本院聲請對相對人強制執行，其執行名義所載債權於九十一年十
    一月廿一日受十一萬五千一百七十五元（該損害計算截止日期為九十一年九月二
    十四日）清償完畢等事實，業經本院調閱台灣高等法院台中分院八十八年度上易
    字第一七七號民事卷宗、本院九十一年度執字第一六二０五號強制執行卷宗，查
    核屬實；次查，前案判決主文所謂「清償日」依其字面意義應係指金錢給付之清
    償日，尚難遽認為「交還土地日」之意。又經本院傳訊兩造到庭，兩造均陳明抗
    告人前審所請求之聲明內容為「抗告人請求相對人應賠償至賠償金結算當日之賠
    償金額（即強制執行結算日止之賠償金額），而非請求至交還土地之日止之賠償
    金額」（詳參本院九十三年九月二十四日訊問筆錄），是抗告人於前審訴之聲明
    所請求相對人給付之範圍，為「相對人應自八十五年二月三日止，至九十一年九
    月二十四日（即執行法院結算賠償金之日），按年給付抗告人一萬八千四百二十
    八元」，既為兩造所不爭執，則因該執行名義業經執行終結，抗告人復主張相對
    人於強制執行後，仍佔用系爭三０三之二地號全部土地，致抗告人受有損害（相
    對人否認占有，然此為實體問題，應由受訴法院實體判決之，非本件抗告事件所
    得審究之事實），則依抗告人主張內容，係指相對人繼續占用全部土地，致抗告
    人受有前案請求範圍外之損害，抗告人即得另行起訴請求損害賠償，其訴訟標的
    自為原確定判決效力所不及，抗告人對相對人請求自前執行名義所載債權獲清償
    翌日起之損害賠償，係基於另一侵權行為損害賠償請求權之法律關係請求，於法
    並無不合，原審未及調查，裁定駁回抗告人訴訟，自有違誤。抗告意旨指摘原裁
    定不當，求予廢棄，為有理由。爰將原裁定廢棄，將本件發回本院台中簡易庭重
    行審理，以符法制。
三、依民事訴訟法第四百三十六條之三十二第三項、第四百九十二條裁定如主文。
中　　　華　　　民　　　國　　九十三　　年　　　九　　　月　　二十九　　日
　　　　　　　　　　　　　　　　　臺灣臺中地方法院民事第三庭
~B審判長法官  張瑞蘭
~B　　　法官  張國華
~B　　　法官  王金洲
右為正本，係照原本作成。
本裁定不得抗告。
中　　　華　　　民　　　國　　九十三　　年　　　九　　　月　　二十九　　日
~B法院書記官
